【裁判字號】    91,簡上,261
【裁判日期】    920513
【裁判案由】    著作權法
【裁判全文】
臺灣板橋地方法院刑事判決                        九十一年度簡上字第二六一號
    上  訴  人
    即  被  告  戊○○
右列上訴人因著作權法案件，不服本院九十一年度板簡字第一二六四號中華民國九十
一年九月二十日第一審判決（聲請簡易判決處刑書案號：九十一年度偵字第一一八七
九號）提起上訴，本院管轄第二審之合議庭改依通常程序審理，判決如左：
    主  文
原判決撤銷。
戊○○無罪。
    理  由
一、聲請簡易判決處刑意旨略以：被告戊○○意圖銷售營利，並基於概括之犯意，明
    知如附表之「分手快樂」、「苦中作樂」、「愛情來了」、「青春」等，分別係
    滾石國際音樂股份有限公司、華納國際音樂股份有限公司、魔岩唱片股份有限公
    司、上華國際企業股份有限公司、豐華唱片股份有限公司、新力哥倫比亞音樂股
    份有限公司、環球國際唱片股份有限公司、艾迴股份有限公司、東方魅力娛樂事
    業股份有限公司、科藝百代股份有限公司、博德曼股份有限公司、華研國際音樂
    股份有限公司、福茂唱片音樂股份有限公司等享有著作權之音樂著作，非經前開
    擁有著作權公司之同意或授權，不得散布或意圖散佈而陳列或持有或意圖營利而
    交付，仍連續自民國九十一年五月中旬某日起至九十一年六月二十九日止，在台
    北縣中和市○○路民德夜市內，向真實姓名年籍不詳綽號「阿華」之男子，以每
    片音樂光碟新台幣（下同）十五元之價格購入，再以三十元之價格販售予不特定
    之人，嗣於九十一年六月二十九日二十一時許，在上址為警當場查獲，並扣得上
    述盜版音樂光碟四百零七片及目錄二張，因認被告涉犯著作權法八十七條第一項
    第二款、第九十三條第三款之罪嫌等語。
二、按犯罪事實應依證據認定之，無證據不得推定其犯罪事實。又不能證明被告犯罪
    者，應諭知無罪之判決，刑事訴訟法第一百五十四條、第三百零一條第一項前段
    分別定有明文。又被告之自白，非出於強暴、脅迫、利誘、詐欺、違法羈押或其
    他不正之方法，且與事實相符者，得為證據，刑事訴訟法第一百五十六條第一項
    亦有明文可參。換言之，縱使被告之自白係出於任意性，然仍須與事實相符，方
    得為證據，其理自明。再按告訴人之指訴，係以使被告受刑事訴追為目的，是其
    陳述是否與事實相符，仍應調查其他證據以資審認，最高法院著有五十二年度臺
    上字第一三００號判例足憑。末按認定犯罪事實所憑證據，雖不以直接證據為限
    ，間接證據亦包括在內；然無論直接或間接證據，其為訴訟上之證明，須於通常
    一般之人均不致有所懷疑，而得確信其為真實之程度者，始得據為有罪之認定。
    如未能發現相當證據，或證據不足以證明，自不能以推測或擬制之方法，以為裁
    判基礎，最高法院亦著有七十六年臺上字第四九八六號判例、四十年臺上字第八
    六號判例足參。經核公訴意旨認被告涉有右揭犯行，係以被告之自白、告訴人之
    指訴及扣案光碟片等為其主要論據。
三、訊據被告堅決否認涉有右揭犯行，辯稱：扣案之盜版光碟片係綽號「饅頭」之乙○○與綽號「小芬」之女子兩人所有，渠二人騎乘機車至被告攤位，稱先借放該
    兩個箱子，找到位置再過來拿，伊並不知道該箱子內係盜版光碟片，亦未販賣盜
    版光碟片。警查獲當時，小芬還在現場，伊有告訴警察，東西是小芬的，警察不
    信。伊在警訊及偵查中之所以坦承販賣盜版光碟，係因警察告之趕快承認，否則
    車子也要查扣，承認後大不了罰錢，伊想趕快離開，才承認，綽號阿華的男子係
    伊編出來的，價錢是伊賣裸片的價錢等語。經查：
（一）就扣案之盜版光碟是否被告所有一節：
    (1)證人丙○○於本院調查時證稱：「我們擺攤的夜市是每個星期二、四、六的晚
      上，有的是固定位置，有的是插位，我現在有固定位置。當天是星期六，我先
      到，我是在賣精油的，戊○○後到，他擺在我旁邊，之前他有擺在我旁邊二次
      ，所以我認識他。查獲當天戊○○在我旁邊擺攤賣ＣＤ，他是開福特七人座的
      車子，車子停在他的攤子後面三、五步遠的地方。那一天有一男一女騎機車過
      來，這二個人我以前有看過他們，那時那個男的說，他要去找地方擺攤，把東
      西寄放在戊○○那裏。東西是用二個紙盒子裝的，放在機車的踏墊上，男的把
      東西下到地上，女的就拿去戊○○的車上放，後來就一高一矮的人來，就把戊○○帶走了。（問：有無看到有客人和戊○○到車子那裏去挑選ＣＤ？）我沒
      有注意到，那個女的搬上車以後有在整理東西」（見本院九十一年十二月二十
      六日訊問筆錄）。
    (2)又證人丁○○亦證稱：「我是在被告的對面擺攤位，當天我看到有一個年輕人
      載一個女的，騎摩托車，放了二箱東西在被告車上，這個人我有看過幾次，我
      是固定攤位，星期六攤位不好找，那個年輕人就去找攤位。之前也有這樣的情
      形，在他找到攤位後，就把東西拿走了，當天也是這種情形，那個女的就留在
      原地，男的去找攤位，二箱東西就放在被告車上，被告正在整理自己的攤位，
      後來七時許，有看到二個警察來帶走被告，那個女的留在旁邊都沒有講話。那
      二個人是在六點多時來放東西的，我不知道那二箱東西是什麼物品」（見本院
      九十二年一月九日訊問筆錄）。綜上證人所言，堪認被告辯稱係一男一女騎機
      車帶該盜版光碟來借放在伊處一節，並非無的放矢。
    (3)況證人乙○○亦證稱：「（問：九十一年六月二十九日當天有無拿盜版光碟片
      放在戊○○的攤位？）答：不是我放的。．．．那個女子我已沒有聯絡，我忘
      記她叫什麼名字。她說有事情要去夜市，叫我載她過去。我們去夜市後，她有
      先去別的攤位，後來就拿了二箱東西去戊○○的攤位，我不知道他們在講些什
      麼，我是在外面逛，那二箱東西是什麼我不清楚。她放完東西後就在裏面逛，
      然後找夜市的團長（管理夜市的）講話，我並沒有陪她逛。剛好有人來夜市找
      我，我就先走了，我們沒有一起離開夜市。我有載過她去其他夜市，也有載她
      來過民德夜市，但只有這一次有看到她拿二箱東西，因為之前我都只是載她到
      夜市後我就先走了。我認識她時，她就在賣盜版光碟了。．．．我認識戊○○
      時他不是在賣盜版光碟，那二箱東西並不是戊○○的，也不是他在賣的。那個
      女子我認識時就是在賣盜版光碟，盜版光碟應該是那個女的在賣的（見本院九
      十二年三月二十日訊問筆錄）。依上證人乙○○所述，與證人本秉華、丁○○
      證述之情節均大致相符，堪信被告辯稱盜版光碟非其所有一節，應屬非虛。
（二）就被告有無販賣該盜版光碟一節：
    (1)證人即查獲之員警甲○○固於本院調查時到庭證稱，有看到被告和客人交易盜
      版光碟才去取締，是在被告第二次去車上拿光碟出來賣時才去取締等語（見本
      院九十二年一月九日訊問筆錄）。然被告在攤位上所販賣者係合法之光碟片，
      證人所稱被告至車上拿取販賣給客人之光碟片究竟是合法之光碟片或是盜版之
      光碟片？實難遽予認定。證人既已在現場監控，並稱已發現被告和客人交易盜
      版光碟片，竟未對購買之客人製作訊問筆錄，以查明其所購者是否確為盜版光
      碟片，自有未洽。況被告辯稱查獲時其有告訴警員盜版光碟片是留在現場一個
      女子所有一節，亦為證人甲○○所自承，僅陳稱當時伊認為是推卸之詞等語（
      見同上本院訊問筆錄）。按被告既已當場指控盜版光碟片係現場另一女子所有
      ，警方未將該名女子留置訊問，查明其年籍身分及是否涉嫌，竟任由其離去，
      亦有疏漏。
    (2)綜上，警方查獲之過程既有如上所述之疏漏，依證人甲○○所稱之查獲經過，
      尚不足以認定被告確實有販賣盜版光碟片之事實，是被告辯稱伊並未販賣盜版
      光碟一節，亦可採信。
（三）扣案之盜版光碟片既非被告所有，亦不能證明被告有販售該盜版光碟片之事實
      ，已如前述，則被告於警訊及偵訊時自白該盜版光碟片係向綽號「阿華」之人
      所買云云，與事實不符，揆諸前揭說明，自不能採為認定犯罪事實之證據。
（四）至告訴代理人並未在現場親見本件待證事實，是其指訴亦不能據為不利被告犯
      罪事實之認定。此外，本院復查無其他積極證據足資證明被告戊○○確有公訴
      人所指之販賣盜版光碟犯行，揆諸首開規定及判例之意旨，不能證明被告犯罪
      ，本院自應為無罪判決之諭知。原審未予詳查，以告訴人之指訴、被告之自白
      及扣案之盜版光碟片為證，逕為論處被告罪刑，尚有未洽，被告上訴堅詞否認
      犯罪，指摘原判決不當，請求撤銷改判，為有理由，自應由本院將原判決撤銷
      ，改諭知被告無罪之判決，以臻適法。
四、次按第一審法院依被告在偵查中之自白或其他現存證據，已足以認定犯罪者，得
    因檢察官之聲請，不經通常審判程序，逕以簡易判決處刑。但必要時，應於處刑
    前訊問被告。前項案件檢察官依通常程序起訴，經法院訊問被告，認應宜以簡易
    判決處刑者，得不經通常程序，逕以簡易判決處刑。依前二項判決所科之刑以宣
    告緩刑、得易科罰金之有期徒刑及拘役或罰金為限。檢察官聲請以簡易判決處刑
    之案件，經法院認為有第四百五十一條之一第四項但書第三款所列之認為應為無
    罪、免訴、不受理或管轄錯誤判決之諭知者，應適用通常程序審判之。刑事訴訟
    法第四百四十九條、第四百五十二條定有明文。本件原審未查被告應諭知無罪判
    決，致未適用通常程序審理，而誤用簡易判決處刑，其所踐行之簡易處刑程序違
    背法令，其簡易處刑程序存有瑕疵，為保障當事人之審級利益，本院合議庭依通
    常訴訟程序審判後，按法院辦理刑事訴訟簡易程序案件應注意事項第十四點規定
    ，撤銷原審判決，以第一審法院之地位，為第一審判決，檢察官如不服本判決，
    仍得於法定期間內，向管轄第二審法院提起上訴，附此敘明。
據上論斷，應依刑事訴訟法第四百五十五條之一第一項、第三項、三百六十九條第一
項前段、第三百六十四條、第三百零一條第一項前段，判決如主文。
本案經檢察官余若凡到庭執行職務。
中    華    民    國      九十二      年      五      月      十三      日
                                      臺灣板橋地方法院刑事第一庭
                                          審判長法  官  胡堅勤
                                                法  官  潘翠雪
                                                法  官  李君豪
右正本證明與原本無異。
如不服本判決，應於判決送達後十日內，向本院提出上訴狀。
                                                書記官  楊灥
中    華    民    國      九十二      年      五      月      十三      日


司法院資訊處製作；財團法人民間司法改革基金會備份。
